最高法院刑事判決　　　　　　九十六年度台上字第三七六０號
上　訴　人　甲○○
選任辯護人　陳正達律師
　　　　　　許惠珠律師
上列上訴人因準強盜案件，不服台灣高等法院高雄分院中華民國
九十六年三月十五日第二審更審判決（九十五年度上更(一)字第四
０一號，起訴案號：台灣高雄地方法院檢察署九十二年度偵字第
一四五九九號），提起上訴，本院判決如下：
    主  文
上訴駁回。
    理  由
按刑事訴訟法第三百七十七條規定，上訴於第三審法院，非以判
決違背法令為理由，不得為之。是提起第三審上訴，應以原判決
違背法令為理由，係屬法定要件。如果上訴理由書狀並未依據卷
內訴訟資料，具體指摘原判決不適用何種法則或如何適用不當，
或所指摘原判決違法情事，顯與法律規定得為第三審上訴理由之
違法情形，不相適合時，均應認其上訴為違背法律上之程式，予
以駁回。本件上訴人甲○○上訴意旨略稱：(一)、證人廖恩哲、蘇
文章之警詢筆錄內容完全相同，一字不差，已與常人不可能完全
為一致陳述之經驗法則不符，且實際上係該二證人聯手制伏上訴
人之後，始報警到場處理，該筆錄竟載為「當時巡邏警員也正好
抵達，經扭打、合力將強匪制伏，帶回派出所處理」，亦與實情
有違，原審逕認上揭審判外之陳述具有證據能力，顯違證據法則
。(二)、上訴人竊取檳榔攤抽屜內現金，是否在極短時間內為被害
店員許文發覺？該現金是否已置於上訴人完全之實力控制下？
攸關上訴人犯罪之既、未遂問題，原審未依職權就此重要關係事
項詳加調查，「判決顯有違背法令」云云。惟查：刑事訴訟法第
三百七十九條第十款所稱應調查之證據，係指與待證事實有重要
關係，在客觀上認為應行調查，始足為認定事實及適用法律之基
礎者而言，倘事實已臻明確，當毋庸為無益之調查，即無所謂應
於審判期日調查之證據未予調查之違法可言。而證據之取捨、證
明力之判斷及事實之認定，係屬事實審法院自由判斷裁量之職權
，此項自由判斷職權之行使，倘不違背經驗法則或論理法則，即
不能任憑己意，指摘為違法，而資為上訴第三審之適法理由。其
中所稱經驗法則，乃謂一般之人，基於日常生活經驗所存在之定
則，具有客觀性，非許由當事人依其主觀自作主張。且證人之陳
述雖彼此稍有差異，事實審法院非不可本於經驗法則及論理法則
，斟酌其他情形，作合理之比較判斷，定其取捨，倘僅就其中之
一部分認為真實，予以採取，亦非法所不許。本件原判決主要係
依憑上訴人在原審坦承竊取許文檳榔攤內現金，得手後，欲離
去時，為廖恩哲、蘇文章聯手制伏、逮捕，起出贓款，並扣得玩
具手槍等情之部分自白；許文、廖恩哲、蘇文章分別在警詢及
第一審所為之證言；警局扣押物品目錄表；許文出具之贓物認
領保管收據；相關照片（含上訴人作案前先以膠帶黏蓋機車牌號
後三碼之情形）；槍彈鑑定書等證據資料，乃認定上訴人有原判
決事實欄所載之犯行，因而維持第一審論處上訴人竊盜，因脫免
逮捕，而當場施以脅迫罪刑（處有期徒刑五年二月）之判決，駁
回上訴人之第二審上訴。對於上訴人僅承認竊盜，而矢口否認準
強盜，所為伊係將玩具手槍插在腰際，嗣與廖恩哲、蘇文章拉扯
，不慎掉落地面，伊未曾持以揚言「我有槍」，行脅迫之事等語
之辯解，則以許文在第一審審理時堅指上訴人確有持槍脅迫之
行為，廖恩哲、蘇文章在警詢中亦一致為相同之供述，上訴人在
第一審接押訊問時，尚直言「有」持槍，再衡諸該槍不具殺傷力
，為上訴人所明知，其竟攜帶行竊，自足認意在於失手之時，持
以恫嚇唬人之用，所辯無非飾卸之詞，不足採信，廖恩哲、蘇文
章在第一審固謂無言語上威脅云云，當因事隔月餘，就緊急、突
然間之細節，印象不清所致，不能資為有利上訴人認定之依據，
於理由內詳加指駁及說明。復敘明警員劉永豐已到庭供證未曾對
於廖恩哲、蘇文章以不正方法取供，該二人警詢筆錄之所以無異
，係因二人所供大致相同，乃以電腦複製方式製作，任意性及確
實性無虞，因認具有特別可信之狀況，亦為證明犯罪事實所必要
，得為適格之證據。所為之事實認定及得心證理由，俱有卷內各
項證據資料可稽，自形式上觀察，並未違背經驗法則或論理法則
。原審斟酌上揭直接、間接證據而為綜合判斷，事證既臻明確，
自毋庸為其他無益之調查。上訴意旨置原判決已明白論斷之事項
於不顧，就屬原審採證認事職權之行使，任憑己意指摘為違法，
且猶為單純之事實上爭執，殊難認為已具備合法上訴第三審之形
式要件。依上說明，應認其上訴為違背法律上之程式，予以駁回
。
據上論結，應依刑事訴訟法第三百九十五條前段，判決如主文。
中　　華　　民　　國　九十六　年　　七　　月 　十二 　日
                      最高法院刑事第七庭
                          審判長法官  張　淳　淙
                                法官  劉　介　民
                                法官  張　春　福
                                法官  洪　昌　宏
                                法官  蔡　彩　貞
      本件正本證明與原本無異
                                      書  記  官
中　　華　　民　　國　九十六　年　　七　　月 　十七   日
                                                    Ｍ
